【裁判字號】    98,消債更,690
【裁判日期】    990816
【裁判案由】    聲請更生程序
【裁判全文】
臺灣高雄地方法院民事裁定           98年度消債更字第690號
聲  請  人  甲○○
上列當事人聲請更生程序事件，本院裁定如下：
    主  文
聲請人甲○○自民國九十九年八月十六日下午五時起開始更生程
序。
命司法事務官進行本件更生程序。
    理  由
一、按「債務人不能清償債務或有不能清償之虞者，得依本條例
    所定更生或清算程序，清理其債務。」、「法院開始更生程
    序之裁定，應載明其年、月、日、時，並即時發生效力。」
    、「法院裁定開始更生或清算程序後，得命司法事務官進行
    更生或清算程序，必要時得選任律師、會計師或其他適當之
    自然人或法人一人為監督人或管理人。」，消費者債務清理
    條例第3 條、第45條第1 項、第16條第1 項分別定有明文。
二、聲請意旨略以：聲請人前未曾依「中華民國銀行公會會員辦
    理消費金融案件無擔保債務協商機制」請求共同協商債務清
    償方案，後於消費者債務清理條例施行後乃向最大債權金融
    機構即永豐商業銀行股份有限公司（下稱永豐銀行）請求協
    商，要求將轉讓民間資產公司之債權併入協商處理，表明未
    併入會有雙重負擔繳納協商月付金之虞，且現已經臺灣臺南
    地方法院96年度執字第85854 號扣薪命令執行中，聲請人收
    支無法達成平衡，無力負荷每月新臺幣（下同）7,789 元之
    協商月付金而未成立，而聲請人所負如附表所示之無擔保債
    務為1,778,358 元及有擔保債務124,000 元，合計1,902,35
    8 元，現因聲請人每月收入約19,000元，於扣除個人必要生
    活費用、扶養1 名未成年子女及父母親，業幾無法維生而不
    能清償債務，並非聲請人有何浪費或故意不利債務清償之行
    為，而聲請人所負無擔保或無優先權之債務總額並未逾1,20
    0 萬元，復未經法院裁定開始清算程序或宣告破產，爰依法
    聲請更生等語。
三、經查：
  (一)聲請人前揭主張業經其提出財產及收入狀況說明書、債權人
    清冊、扶養義務系統表、戶籍謄本、財產歸屬資料清單、財
    團法人金融聯合徵信中心當事人綜合信用報告－債務清理條
    例前置協商專用債權人清冊、財團法人金融聯合徵信中心當
    事人綜合信用報告、前置協商申請書及財產收支狀況說明書
    、薪資單、95～97年度綜合所得稅各類所得資料清單、前置
    協商不成立通知書、邱煜翰、邱培恩95及96年度綜合所得稅
    各類所得資料清單及財產歸屬資料清單、戶籍登記簿、廢車
    讓渡書等件為證。
  (二)聲請人之母親朱美卿（45年1 月24日生）95及96年度均無任
    何所得收入，且名下無財產，而父親王世明（46年1 月15日
    生）95、96年度所得收入分別為163,130 元、204,590 元，
    每月平均收入分別為13,594元、17,049元，名下亦無財產，
    目前僅以自己之所得維持基本生活開銷，是聲請人主張扶養
    母親部分，洵屬有據，至其父親得以自己之收入所得維持基
    本生活，不需由聲請人負扶養義務，故此部分之主張，不應
    准許。
  (三)聲請人於95年至97年所得收入分別為293,130 元、241,336
    元、299,657 元，平均每月薪資分別為24,428元、20,111元
    、24,971元，此有聲請人提出之95至97年度綜合所得稅各類
    所得資料清單可憑，堪信為真。聲請人主張與邱培恩共同扶
    養1 名未成年子女，參照民法第1119條規定，其負扶養義務
    之程度，亦應考量其目前身陷卡債之窘境，是本院認其每名
    子女所需扶養費應以申報免稅額每月6,417 元（77,000÷12
    ＝6,417 ，小數點以下四捨五入）計算為適當，且應與邱培
    恩各負擔二分之一。而聲請人及其母親係居於高雄市，在兼
    顧債權人債權之保障，以及聲請人與其母親維持最低人性尊
    嚴所必需支付之最低生活費用，並斟酌聲請人住所地之生活
    水準及物價水平後，本院認如以內政部所公布99年度高雄市
    最低生活費用支出即11,309元，作為聲請人及其母親每月必
    需生活費用，尚屬合理。是以聲請人每月收入扣除個人必要
    生活費、扶養母親及1 名未成年子女後，其薪資客觀上已不
    足以支付上開費用，更遑論聲請人有清償債務本金之可能，
    是堪認聲請人已不能清償上揭債務，本件復查無聲請人有消
    費者債務清理條例第6 條第3 項、第8 條或第46條各款所定
    駁回更生聲請之事由存在，則債務人聲請更生，尚屬有據而
    應予准許，爰依上開規定命司法事務官進行本件更生程序，
    而裁定如主文所示。
四、依消費者債務清理條例第11條第1 項、第45條第1 項、第16
    條第1 項，裁定如主文。
中    華    民    國    99    年    8     月    16    日
                      民事庭  法  官  李佳容
上為證明與原本無異。
本件裁定已於99年8月16日下午5時公告。
本件不得抗告。
中    華    民    國    99    年    8     月    16    日
                              書記官  鄭翠蘭
附表：債權人清冊
┌──┬────────────┬────────┐
│編號│債權人                  │金額（新臺幣）  │
├──┼────────────┼────────┤
│一  │臺灣銀行                │33,000元        │
├──┼────────────┼────────┤
│二  │第一商業銀行            │87,013元        │
├──┼────────────┼────────┤
│三  │國泰世華商業銀行        │264,038元       │
├──┼────────────┼────────┤
│四  │花旗銀行                │145,754元       │
├──┼────────────┼────────┤
│五  │荷蘭銀行                │193,657元       │
├──┼────────────┼────────┤
│六  │渣打國際商業銀行        │272,092元       │
├──┼────────────┼────────┤
│七  │永豐銀行                │284,000元       │
├──┼────────────┼────────┤
│八  │玉山銀行                │118,220元       │
├──┼────────────┼────────┤
│九  │中國信託銀行            │132,584元       │
├──┼────────────┼────────┤
│十  │台新資產管理股份有限公司│130,000元       │
├──┼────────────┼────────┤
│十一│匯誠第一資產管理股份有限│242,000元       │
│    │公司                    │                │
├──┴────────────┼────────┤
│合               計           │1,902,358元     │
└───────────────┴────────┘

司法院資訊處製作；財團法人民間司法改革基金會備份。
